臺灣臺北地方法院民事判決　　　　　　 95年度勞簡上字第6號
上　訴　人　英永貿易股份有限公司
法定代理人　王國敬
被　上訴人　乙○○
上列當事人間給付資遣費等事件，上訴人對於民國94年11月18日
本院臺北簡易庭94年度北勞簡字第114號第一審判決提起上訴，
本院於民國96年4月11日言詞辯論終結，判決如下：
    主      文
原判決關於命上訴人給付超過新臺幣拾捌萬伍仟肆佰壹拾柒元
部分，及該部份假執行之宣告，暨訴訟費用之裁判均廢棄。
前開廢棄部分，被上訴人在第一審之訴駁回。
其餘上訴駁回。
第一、二審訴訟費用由上訴人負擔五分之四，餘由被上訴人負擔
。
    事實及理由
一、被上訴人主張：被上訴人自民國79年10月29日受僱於上訴人
    ，因上訴人改組、裁減人員，於93年1月19日將被上訴人解
    僱，惟上訴人僅給付資遣費新臺幣（下同）25,000元，尚積
    欠被上訴人預告期間工資25,000元、特別休假未休工資117,
    500元、不足資遺費306,250元，爰請求上訴人應給付被上訴
    人448,750元，及自支付命令送達之翌日即94年8月9日起至
    清償日止按年息5%計算之利息等語，並聲明：上訴駁回（被
    上訴人原起訴請求上訴人給付預告工資25,000元、特別休假
    未休假工資134,946元及資遣費325,000元合計484,946元暨
    法定利息，惟原審判決命上訴人應給付被上訴人448,750元
    ，及自94年8月9日起至清償日止，按年息5%計算之利息，被
    上訴人就其敗訴部分未上訴，該部分不在本院審理範圍）。
二、上訴人則以：上訴人原法定代理人係訴外人許崇元，許崇元
    於92年8月間前往大陸經商，上訴人始由甲○○接手，而甲
    ○○不知應由許崇元先將公司解散並將員工僱用問題先行解
    決，以致於僅就股東及法定代理人名義進行變更，而須對其
    僱用之員工繼續承擔僱用人之責任。甲○○受讓後，始知上
    訴人獲利情況不佳，並無受讓及繼續經營之價值，尤以許崇
    元所僱用之送貨司機即被上訴人，其與上訴人無論在員工互
    動及工作認知，均差距甚遠，被上訴人除我行我素、毫無任
    職應有之配合度外，並狀況頻傳，如：延遲2、3天始將貨物
    送到客戶手中、簽到簿數天一次簽足、庫存時常短少又不知
    ，有勞動基準法（下稱勞基法）第12條第1項第4款情事，上
    訴人無須給付預告期間工資及資遣費。又被上訴人願在領取
    資遣費用後，於載明「資遣費」之「薪資明細表」上簽名同
    意離職（薪資25,000元+資遣費25,000元=50,000元），足見
    被上訴人已同意資遣費僅領取25,000元。另92年4月至11月
    僅8個月，被上訴人已休特別休假11日，自足證其前此之特
    別休假均已休完，被上訴人主張並未休假，應由其負舉證責
    任。又特別休假按年計算，且需當年度即予休完，否則即須
    發給工資，自屬民法第126條之其他1年之定期給付債權，故
    縱認上訴人所為辯稱難以舉證，上訴人對於起訴日回溯超過
    5年部分之特別休假亦主張時效抗辯，故被上訴人至多僅能
    請求特別休假共76日，並應扣除已休假之11日等詞，資為抗
    辯。並聲明：原判決不利於上訴人之部分廢棄；廢棄部分被
    上訴人於第一審之訴駁回。
三、兩造不爭執之事實：
    （一）被上訴人自79年10月29日起至93年1月19日止任職於
          上訴人。
    （二）被上訴人每月薪資為25,000元。
四、得心證之理由：
    被上訴人主張自79年10月29日起至93年1月19日止任職於上
    訴人，每月薪資為25,000元等事實，業據其提出勞工保險卡
    、離職證明書等為證（見本院94年度促字第25177號民事聲
    請事件卷第5頁至第7頁），復為上訴人所不爭執，堪信為真
    正。惟被上訴人另主張上訴人短付資遣費、預告期間工資、
    特別休假未休工資等情，則為上訴人所否認，並以前揭情詞
    置辯。是本件本院應審究者為：被上訴人得否請求上訴人給
    付資遣費、預告期間工資？被上訴人得請求上訴人給付之資
    遣費及預告期間工資金額為何？被上訴人得否請求特別休假
    未休假工資？以下分述之：
    （一）被上訴人得否請求上訴人給付資遣費、預告期間工資
          ？
    　　　查上訴人雖辯稱被上訴人有延遲2、3天始將貨物送到
          客戶手中、簽到簿數天一次簽足、庫存時常短少又不
          知原因等勞基法第12條第1項第4款情事云云，惟並未
          舉證證明之，尚非可採。反之，由上訴人交付被上訴
          人之離職證明書上記載離職原因為「公司改組，裁減
          人員」，佐以上訴人之法定代理人於原審亦陳述係因
          公司經營不善而終止勞動契約等語（見原審卷第10頁
          ），證人歐幗倩即上訴人之會計復證稱被上訴人資遣
          原因是因為公司業務減縮一詞（見本院卷第32頁反面
          ），足見上訴人係以業務減縮為由終止與被上訴人之
          勞動契約，依勞基法第17條規定，被上訴人自得請求
          上訴人給付資遣費，上訴人辯稱依勞基法第12條第1
          項第4款終止勞動契約，無須給付被上訴人資遣費、
          預告期間工資云云，洵非可採。
    （二）被上訴人得請求上訴人給付之資遣費及預告期間工資
          金額為何？
          １、查被上訴人自79年10月29日起至93年1月19日止
              任職於上訴人，工作年資共13年3個月，被上訴
              人之離職前6個月平均工資25,000元等情，為兩
              造所是認，故上訴人應給付被上訴人之資遣費計
              331,250元（25,000元×13又3/12）。上訴人雖
              辯稱被上訴人已同意僅領取資遣費25,000元，並
              提出93年1月份之薪津明細表為證（見原審卷第1
              6頁），然已為被上訴人所否認，本院觀之該薪
              津明細表上固有資遣費項目之記載，證人歐幗倩
              亦證稱該項目是一開始就寫在明細表上，交由被
              上訴人簽名等語（見本院卷第32頁反面），惟被
              上訴人於上開薪津明細表上簽名僅能佐證其有領
              取該筆款項之事實，尚不足認定被上訴人已同意
              僅領取資遣費25,000元，而拋棄其餘資遣費之請
              求。又證人歐幗倩雖另證稱上訴人法定代理人有
              告知伊有關被上訴人同意領取1個月之資遣費之
              事，被上訴人於簽收明細表及領取現金時，都未
              曾表示不同意資遣費僅領取25,000元或資遣費短
              少等詞（同上筆錄），惟證人歐幗倩既未參與被
              上訴人與上訴人法定代理人所為資遣費之商議，
              其僅聽聞上訴人法定代理人之陳述，尚無法以其
              證詞用以證明被上訴人確有同意僅領取25,000元
              ，而被上訴人單純之沉默亦難認係同意縮減資遣
              費請求之意思表示，上訴人就其辯稱之上開事實
              既無法舉證證明之，其前開所辯，尚非足採。是
              以，被上訴人應領取之資遣費331,250元，扣除
              被上訴人已領取之25,000元後，被上訴人得請求
              上訴人給付之資遣費為306,250元。
          ２、又被上訴人受僱於上訴人之工作年資為13年3個
              月，依勞基法第16條規定，上訴人應於30日前預
              告終止否則應給付預告期間之工資。兩造間勞動
              契約係於93年1月19日終止，上訴人並未舉證證
              明已於終止日30日前預告，則被上訴人請求上訴
              人給付預告期間之工資25,000元，亦屬有據，應
              予准許。
    （三）被上訴人得否請求特別休假未休假工資？
          １、按勞工在同一雇主或事業單位，繼續工作滿一定
              期間者，每年應依左列規定給予特別休假：一、
              一年上三年未滿者七日。二、三年以上五年未滿
              者十日。三、五年以上十年未滿者十四日。四、
              十年以上者，每一年加給一，加至三十日為止，
              勞基法第38條定有明文。次按特別休假因年度終
              結或終止契約而未休者，其應休未休之日數，雇
              主應發給工資，勞基法施行細則第24條第3款亦
              有明定。
          ２、查被上訴人於上訴人任職已滿13年，依前開法條
              規定計算，上訴人應給予被上訴人之特別休假總
              計為152日（7＋7＋10＋10＋14＋14＋14＋14＋
              14＋15＋16＋17）。又被上訴人於92年間已休特
              別休假11日，此為兩造所不爭執，而被上訴人主
              張其餘特別休假均未休之情，雖為上訴人所否認
              ，惟依舉證責任分配原則，上訴人對債務已履行
              及因相關休假與否之文書，係由上訴人所保管，
              應由上訴人就被上訴人已休假之事實負舉證責任
              。上訴人既未提出證據證明扣除11日後之其餘特
              別休假被上訴人已休完或已支付未休假之工資等
              事實，則被上訴人主張任職期間尚有141日（152
              －11）特別休假未休等語，應堪採信。
          ３、惟按利息、紅利、租金、贍養費、退職金、及其
              他1年或不及1年之定期給付債權，其各期給付請
              求權，因5年間不行使而消滅，民法第126條定有
              明文。所謂1年或不及1年之定期給付債權，係指
              基於一定法律關係，因每次1年或1年以下期間之
              經過順次發生之債權而言。查被上訴人前開未休
              之特別休假工資，乃相隔1年繼續為給付之債權
              ，其請求權之時效自應適用民法第126條規定。
              又被上訴人當年度未休完之特別休假，既得於次
              一年度請求上訴人給付工資而行使，則前一年度
              未休之特別休假工資請求權時效應自次一年度起
              算。是以，上訴人辯稱被上訴人僅能請求93年往
              前計算之5年未休之特別休假日數76日（14＋14
              ＋15＋16＋17），即屬有據。至於被上訴人雖主
              張勞基法施行細則第24條第3款已明白規定至年
              度終結或終止契約時皆可為請求權時效之起點，
              即終止契約時亦得為全部標的之請求，兩造終止
              契約時點為93年1月19日，迄94年7月22日核發支
              付命令，均合於93年1月19日起5年內為全部標的
              請求之時效規定云云，惟查，勞基法施行細則第
              24條第3款乃係規定於契約終止或年度終結二種
              情形，勞工均得請求未休之特別休假工資，並非
              謂契約終止後始為各年度請求權之起算日，被上
              訴人前開主張顯不可採。是以，被上訴人5年內
              可休之特別休假76日扣除92年度被上訴人已休假
              之11日後，被上訴人得請求之特別休假未休日數
              為65日，以被上訴人每月工資25,000元計算，被
              上訴人得請求之特別休假未休工資應為54,167元
              （25,000×65×30，元以下四捨五入）。
五、綜上所述，被上訴人請求上訴人給付資遣費306,250元、預
    告期間工資25,000元、特別休假未休工資54,167元，合計38
    5,417元，及自支付命令繕本送達之翌日即94年8月9日起至
    清償日止，按年息5%計算之利息，即屬有據，應予准許，逾
    此部分之請求，即非正當，應予駁回。原審就超過上開應准
    許部分，為上訴人敗訴之判決，並依職權為假執行之宣告，
    自有未洽，上訴意旨就此部分指摘原判決不當，求予廢棄改
    判，為有理由。至於上開應准許部分，原審判命上訴人給付
    ，並依職權為假執行之宣告，核無違誤，上訴意旨，就此部
    分，仍執陳詞，指摘原判決不當，求予廢棄，為無理由，應
    駁回其上訴。
六、本件事證已臻明確，兩造所為之其他主張陳述並所提之證據
    ，經審酌後，認均與本件之結論無礙，不再一一論述，併予
    敘明。
七、據上論結：本件上訴為一部有理由，一部無理由，依民事訴
    訟法第436條之1第3項、第450條、第449條第1項、第79條，
    判決如主文。
中　　華　　民　　國　　  96　  年　　4　　 月　  25　日
                  勞工法庭    審判長法　官　吳光釗
                                    法  官  詹駿鴻
                                    法  官  鄭佾瑩
以上正本係照原本作成。
本判決不得上訴。
中   華    民    國       96    年    4     月    25  日
                                    書記官  方美雲
